【裁判字號】    97,易,1883
【裁判日期】    971031
【裁判案由】    詐欺
【裁判全文】
臺灣臺北地方法院刑事判決              97年度易字第1883號
公  訴  人  臺灣臺北地方法院檢察署檢察官
被      告  乙○○
                      樓之8
上列被告因詐欺案件，經檢察官提起公訴（97年度偵緝字第954
號），被告於本院準備程序進行中，就被訴事實為有罪之陳述，
經本院告知簡式審判程序意旨，並聽取公訴人及被告之意見後，
本院合議庭裁定依簡式審判程序審理，判決如下：
    主    文
乙○○幫助意圖為自己不法之所有，以詐術使人將本人之物交付
，處有期徒刑肆月，如易科罰金，以新臺幣壹仟元折算壹日，緩
刑貳年。
    犯罪事實
一、乙○○預見在某錢莊工作且真實姓名、年籍不詳之成年男子
    向他人索取郵局或銀行帳戶提款卡（密碼）、存摺，係擬供
    為詐欺等不法犯罪行為贓款匯入之人頭帳戶之用等事實，竟
    為順利貸得款項，而以此事實之發生不違背其本意之幫助詐
    欺不確定故意，於民國96年9 月中旬某日，在臺北市○○街
    附近某泡沫紅茶店內，將其前所開設之中國信託商業銀行股
    份有限公司城東分行帳戶（帳號為00000-000000-0號，下稱
    中國信託帳戶）之存摺、提款卡（含密碼），交予該男子使
    用。嗣該人與同詐騙集團之成員間，意圖為自己不法之所有
    ，共同基於詐欺之犯意聯絡，先於96年11月20日下午5 時許
    ，推由某女子撥打電話予甲○○，自稱「林慧如」，佯稱接
    受電話訪問可以參加晚會抽獎，後又於同年月27日電話詐稱
    中獎，再推由自稱「楊志偉」、「王明偉」、「林冠輝」之
    成年男子遊說購買基金、保險，且謊稱需匯出款項後方會收
    到獎金，致甲○○陷於錯誤，於同日（27日）下午，依指示
    臨櫃匯款新臺幣（下同）40,000元至上開乙○○之中國信託
    帳戶內（另有一筆12,000元之款項則匯入黃國雄帳戶內，業
    經檢察官另案起訴），該集團旋即遣人提領一空，因而詐欺
    得手；嗣匯款完畢後，經友人提醒，甲○○始知受騙並報警
    處理，方循線查獲上情。
二、案經被害人甲○○訴由臺北市政府警察局信義分局報請臺灣
    臺北地方法院檢察署檢察官偵查起訴。
    理    由
一、程序部分：本件被告乙○○所犯係死刑、無期徒刑或最輕本
    刑為3 年以上有期徒刑以外之罪，其於準備程序中就被訴事
    實為有罪之陳述，經本院告知簡式審判程序之旨，並聽取當
    事人意見後，經本院合議庭依刑事訴訟法第273 條之一第1
    項規定裁定由受命法官獨任進行簡式審判程序，合先敘明。
二、上開事實，業據被告於本院97年10月13日準備及審理程序中
    自白無誤，證人即被害人甲○○亦於警詢中就其遭詐騙之經
    過陳述甚詳，並有被告中國信託帳戶之檔存資料、帳戶交易
    明細表1 份、甲○○匯款之單據1 張等件為憑，綜合以觀，
    被告交付上開帳戶之存摺、提款卡（含密碼）幫助某錢莊男
    子等詐騙集團成員向甲○○詐得上開金額之客觀事實已明；
    查銀行活期儲蓄存款帳戶，一般人極易申請取得，且個人之
    帳戶存簿、提款卡（含密碼）等資料，乃關係該帳戶款項之
    存取，若非極為信任之親友因急迫情形有立即使用必要而借
    予使用等特殊情形外，斷無任意交付他人之理；參照政府、
    媒體近來向民眾大力宣導勿交付帳戶予他人而成為犯罪集團
    幫兇之眾所周知之事實，被告自難諉為不知，衡其所述交付
    原因，其應係為順利向錢莊貸得款項方為此舉，則被告主觀
    上顯已預見類如詐欺取財之犯罪事實發生，縱如此亦不違背
    其本意，故其基於幫助詐欺取財之不確定故意，而提供該帳
    戶資料予某男子之情已明，被告於本院中之自白核與事實相
    符而可採信，本案事證已臻明確，被告犯行堪以認定，自應
    依法論科。
三、被告係將其中國信託帳戶存摺及提款卡（含密碼）交予某成
    年男子，雖可預見該人與其他共犯係從事詐欺取財等不法行
    為且縱如此亦不違背本意，然此僅係對該等集團成員之詐欺
    取財犯行提供助力，並非有何共同正犯之犯意聯絡及行為分
    擔，且尚不能證明被告知悉該人及其集團係從事常業詐欺或
    其他重大犯罪，故核被告所為，僅係犯刑法第30條第1 項前
    段、第339 條第1 項之幫助詐欺取財罪。被告係幫助犯，斟
    酌其犯罪情節，依刑法第30條第2 項規定，減輕其刑。爰審
    酌被告不顧政府近來為查緝犯罪，大力宣導民眾勿因交付帳
    戶資料因而成為犯罪集團之幫兇，仍為貸得款項而交付帳戶
    存摺、提款卡及密碼予他人，且造成被害人之金錢損失，犯
    罪所造成之損害非輕，然犯後尚知坦承犯行，態度良好、顯
    有悔意，且業已當庭如數賠償被害人之損失，此有本院上開
    準備筆錄存卷可查，暨其素行、生活狀況、犯罪之動機、目
    的、手段、被害人遭詐騙之金額多寡等一切情狀，量處如主
    文所示之刑，並諭知易科罰金之折算標準。又查被告雖曾於
    86年間，因賭博案件，經臺灣板橋地方法院以86年度易字第
    3160號判決判處有期徒刑4 月確定，並於86年12月27日易科
    罰金執行完畢，然執行完畢後5 年內迄今均未曾因故意犯罪
    受有期徒刑以上刑之宣告，此有臺灣高等法院被告前案紀錄
    表1 件在卷可按，其因一時失慮致罹刑典，經此偵審教訓應
    能知所警惕而無再犯之虞，且其業已將被害人匯入其帳戶遭
    詐騙之款項如數賠償予被害人，被害人亦當庭表示對於被告
    之刑度及是否給予緩刑均無意見（見本院上開準備程序筆錄
    ），本院綜核被告之個人與家庭環境各情，認其所受之刑之
    宣告以暫不執行為適當，爰併諭知緩刑2 年，以啟自新。
四、末被告已將中國信託帳戶之存摺、提款卡（含密碼）交予某
    錢莊之人，此業據被告供述甚詳，既已交付，則上開物品即
    非屬被告所有，此外亦別無法定應沒收之事由存在，縱不能
    證明該等物品業已滅失，亦無從依法宣告沒收，附此敘明。
據上論斷，應依刑事訴訟法第273 條之1 第1 項、第299 條第1
項前段，刑法第339 條第1 項、第30條第1 項前段、第2 項、第
41條第1 項前段、第74條第1 項第2 款，刑法施行法第1 條之1
第1 項、第2 項前段，判決如主文。
本案經檢察官林冠佑到庭執行職務。
中    華    民    國    97    年    10    月    31    日
                  刑事第五庭  法  官  吳勇毅
以上正本證明與原本無異。
如不服本判決，應於判決送達後10日內向本院提出上訴狀（應附
繕本），其未敘述上訴理由者，應於上訴期間屆滿後20日內補提
理由書狀於本院。
告訴人或被害人如對於本判決不服者，應具備理由請求檢察官上
訴，其上訴期間之計算係以檢察官收受判決正本之日期為準。
                              書記官  游秀珠
中    華    民    國    97    年    10    月    31    日
附錄本案論罪科刑之法條：
中華民國刑法第339條（普通詐欺罪）
意圖為自己或第三人不法之所有，以詐術使人將本人或第三人之
物交付者，處5 年以下有期徒刑、拘役或科或併科1 千元以下罰
金。
以前項方法得財產上不法之利益或使第三人得之者，亦同。
前二項之未遂犯罰之。
中華民國刑法第30條（幫助犯及其處罰）
幫助他人實行犯罪行為者，為幫助犯。雖他人不知幫助之情者，
亦同。
幫助犯之處罰，得按正犯之刑減輕之。


司法院資訊處製作；財團法人民間司法改革基金會備份。
